【裁判字號】    98,上易,47
【裁判日期】    980202
【裁判案由】    違反性騷擾防治法
【裁判全文】
臺灣高等法院高雄分院刑事判決          98年度上易字第47號
上  訴  人  臺灣高雄地方法院檢察署檢察官
被      告  甲○○
上列上訴人因被告違反性騷擾防治法案件，不服臺灣高雄地方法
院97年度審易字第2272號中華民國97年12月17日第一審判決（起
訴案號：臺灣高雄地方法院檢察署97年度偵字第13688 號），提
起上訴，本院判決如下：
    主  文
上訴駁回。
    理  由
一、按「不服地方法院之第一審判決而上訴者，應向管轄第二審
    之高等法院為之。上訴書狀應敘述具體理由。上訴書狀未敘
    述上訴理由者，應於上訴期間屆滿後20日內補提理由書於原
    審法院。逾期未補提者，原審法院應定期間先命補正」、「
    第二審法院認為上訴書狀未敘述理由或上訴有第362 條前段
    之情形，應以判決駁回之。但其情形可以補正而未經原審法
    院命其補正者，審判長應定期間先命補正」，民國96年7月4
    日修正公布、同年月6 日施行之刑事訴訟法第361條、第367
    條分別定有明文。職是，不服地方法院之第一審判決而上訴
    者，其上訴書狀應敘述具體理由，至於上訴理由是否具體，
    係屬第二審法院審查範圍，則不在命補正之列，此參照上開
    條文之修正理由自明。
二、再所稱具體理由，係指須就不服之判決為具體之指摘而言，
    如僅泛稱原判決認事用法不當或採證違法、判決不公等，均
    非具體理由（法院辦理刑事訴訟案件應行注意事項第162 點
    參照）。復按「所謂具體理由，必係依據卷內既有訴訟資料
    或提出新事證，指摘或表明第一審判決有何採證認事、用法
    或量刑等足以影響判決本旨之不當或違法，而構成應予撤銷
    之具體事由，始克當之（例如：依憑證據法則具體指出所採
    證據何以不具證據能力，或依憑卷證資料，明確指出所為證
    據證明力之判斷如何違背經驗、論理法則）；倘僅泛言原判
    決認定事實錯誤、違背法令、量刑失之過重或輕縱，而未依
    上揭意旨指出具體事由，或形式上雖已指出具體事由，然該
    事由縱使屬實，亦不足以認為原判決有何不當或違法者（例
    如：對不具有調查必要性之證據，法院未依聲請調查亦未說
    明理由，或援用證據不當，但除去該證據仍應為同一事實之
    認定），皆難謂係具體理由，俾與第二審上訴制度旨在請求
    第二審法院撤銷、變更第一審不當或違法之判決，以實現個
    案救濟之立法目的相契合，並節制濫行上訴」（最高法院97
    年度台上字第892 號判決意旨參照）。是如上訴理由書狀並
    未依據卷內訴訟資料，具體指摘原判決認事用法有何違法或
    不當之情形，即屬上訴未敘述具體理由。又上訴書狀未敘述
    具體理由者，其上訴即屬於刑事訴訟法第362條前段所定「
    上訴不合法律上之程式」之情形，第二審法院自應依同法第
    367條之規定，以判決駁回之。
三、本案上訴人即臺灣高雄地方法院檢察署檢察官（下稱檢察官
    ）不服原審判決提起上訴，其上訴書所載理由略謂：
  (一)被害人Ａ女業已對本案事實指訴綦詳，而被告甲○○（下稱
    被告）經法務部調查局實施測謊鑑定結果，亦認定被告相關
    辯詞係屬謊言，是其罪嫌應堪認定。
  (二)證人高嘉淳雖當庭為有利於被告之證述，然其對於相關聘僱
    細節之說明，與被告所述有所歧異，恐係出於與被告之朋友
    關係而加以配合，並進而提出薪津收據及小額雜費支付申領
    金等物以為佐證，尚難遽以採信。再被告所提出收支紀錄簿
    係週曆形式，各天期均有預留記載位置，是被告在97年1 月
    28日欄位書寫之內容，亦無法排除係日後填載之可能。
四、按犯罪事實應依證據認定，無證據不得認定犯罪事實；不能
    證明被告犯罪者，應諭知無罪之判決，刑事訴訟法第154 條
    第2 項、第301條第1項分別定有明文。而告訴人之告訴，本
    以使被告受刑事訴追為目的，故其陳述是否與事實相符，自
    應調查其他證據，以資審認，苟其所為攻擊之詞，尚有瑕疵
    ，則在此瑕疵未予究明以前，即不能遽採為斷罪之基礎（最
    高法院69年度台上字第1531號判例意旨參照）。又事實之認
    定，應憑證據，如未能發現相當證據，或證據不足以證明，
    自不能以推測或擬制之方法，為裁判基礎；且認定不利於被
    告之事實須依積極證據，苟積極證據不足為不利於被告事實
    之認定時，即應為有利於被告之認定；另認定犯罪事實所憑
    之證據，雖不以直接證據為限，間接證據亦包括在內，然而
    無論直接證據或間接證據，其為訴訟上之證明，須於通常一
    般之人均不致有所懷疑，而得確信其為真實之程度者，始得
    據為有罪之認定，倘其證明尚未達到此一程度，而有合理之
    懷疑存在而無從使事實審法院得有罪之確信時，即應由法院
    為諭知被告無罪之判決（最高法院40年度台上字第86號、30
    年度上字第816 號、76年度台上字第4986號判例意旨參照）
    。再刑事訴訟法第161 條已於91年2 月8 日修正公布，其第
    1 項規定：檢察官就被告犯罪事實，應負舉證責任，並指出
    證明之方法。因此，檢察官對於起訴之犯罪事實，應負提出
    證據及說服之實質舉證責任。倘其所提出之證據，不足為被
    告有罪之積極證明，或其指出證明之方法，無從說服法院以
    形成被告有罪之心證，基於無罪推定之原則，自應為被告無
    罪判決之諭知（最高法院92年台上字第128 號判例意旨參照
    ）。
五、經查：
  (一)原判決綜合各種相關證據，認定被告並無檢察官起訴書所述
    「被告於97年1 月28日12時30分許，因見Ａ女年幼可欺，竟
    意圖性騷擾，於Ａ女隻身進入高雄市○○○路住處1 樓之際
    ，尾隨進入1 樓樓梯間，並乘Ａ女不及抗拒之時，加以摟抱
    且親吻其臉頰、嘴唇」，涉犯性騷擾防治法第25條第1 項之
    犯行。業就案內有關證據（包括被告之供述及證人高嘉淳之
    證述，並有淳中公司臨時工證明單暨97年1 月31日薪津收據
    、97年2 月1 日小額雜費支付申領金及收支紀錄簿1 本等件
    在卷可證），本於調查所得心證，分別定其取捨而為事實上
    之判斷，均已於理由內詳加說明，對於檢察官指訴被告犯罪
    不可採之理由，亦均詳予指駁，其證據之取捨及判斷並不違
    背證據法則、經驗法則及論理法則。
  (二)被告經法務部調查局實施測謊鑑定結果，關於被告回答案
    發時未抱住被害人、案發時未對被害人親嘴等問題時，均
    呈情緒波動反應，經研判應係說謊，固有該局97年9 月30日
    調科南字第09700336120 號測謊報告書附卷可憑，惟被告並
    無自證無罪之義務，是以被告否認犯行之供述雖呈現不實之
    情緒波動反應，猶不得因此資以為反證被告必為本案性騷擾
    犯行行為人之論據。
  (三)證人高嘉淳於原審所證述之內容，核與淳中公司臨時工證明
    單暨97年1月31日薪津收據、97年2 月1日小額雜費支付申領
    金及收支紀錄簿所載記之事項全然相符，衡諸常情，證人高
    嘉淳應無僅因教友、朋友關係，而故為不實證述致陷自己於
    偽證罪責之理；另淳中公司人員亦罕有為僅充任臨時工之被
    告，出具不實證明單之動機；況前開淳中公司證明單所檢附
    （依憑）之97年1 月31日薪津收據、97年2 月1 日小額雜費
    支付申領金等單據，更係會計人員按親身經歷之付款事實所
    依序製作後，妥予保存俾供日後申報稅捐等目的使用者，而
    有其慣常性足資為載記內容精確無訛之強烈擔保，真實性自
    更無可疑。準此，足認被告於本案案發之際，確係在淳中公
    司位於高雄縣鳳山市○○路110 巷7 之6 號之倉庫內，自要
    無同時現身於高雄市○○○路Ａ女住處1 樓樓梯間，對Ａ女
    施以性騷擾犯行之可能，甚為明灼。
  (四)綜上所述，原判決業就檢察官上訴書所載理由，依其所調查
    之證據詳為判斷認定，檢察官之上訴意旨，僅空泛指摘原判
    決諭知被告無罪尚有違誤，並未依據卷內訴訟資料，具體指
    摘原判決採證及認事用法有何違法或不當之情形，顯屬上訴
    未敘述具體理由。核之上揭說明，應認檢察官之上訴違背法
    律上之程式，自應予以駁回。
六、爰依刑事訴訟法第367 條前段、第372 條，不經言詞辯論，
    逕為判決如主文。
中    華    民    國    98    年    2     月    2     日
                  刑事第七庭    審判長法  官 莊飛宗
                                      法  官 陳明富
                                      法  官 孫啟強
以上正本證明與原本無異。
不得上訴。
中    華    民    國    98    年    2     月    2     日
                                      書記官 黃富美


司法院資訊處製作；財團法人民間司法改革基金會備份。
